臺灣臺南地方法院民事判決
109年度訴字第1252號
原      告  台新資產管理股份有限公司

法定代理人  吳統雄  
訴訟代理人  陳倩如  
被      告  柯永昌即柯巧能

            柯永盛  
上列當事人間請求塗銷所有權移轉登記等事件，本院於民國109
年11月11日言詞辯論終結，判決如下：
    主      文
原告之訴駁回。
訴訟費用由原告負擔。
    事實及理由
一、被告柯永昌即柯巧能(下逕稱柯永昌)經合法通知，未於言詞
    辯論期日到場，經核無民事訴訟法第386條各款所列情形，
    爰依原告聲請，由其一造辯論而為判決。
二、原告起訴主張：
  ㈠柯永昌曾向訴外人台新國際商業銀行股份有限公司(下稱台新
    銀行)申請現金卡，積欠台新銀行新臺幣（下同）307,520元
    及利息，台新銀行並已對柯永昌取得臺灣臺北地方法院95年
    度北簡字第41453號宣示判決筆錄暨確定證明書，嗣台新銀
    行於95年9月15日將上開債權讓與予原告。
  ㈡附表所示財產（下稱系爭財產）原登記為柯永昌所有，柯永
    昌於106年8月18日，將系爭財產以買賣為原因，辦理所有權
    移轉登記予被告柯永盛（下逕稱柯永盛）。被告間為買賣行
    為時，柯永昌之財務已出現困難，且被告間為親屬關係，可
    見彼等乃為避免柯永昌因債務問題，致系爭財產遭債權人強
    制執行，故為脫產之行為，則被告間買賣系爭財產係通謀虛
    偽意思表示，依民法第87條第1項規定，應屬無效，而原告
    為柯永昌之債權人，對上開行為有效與否，自有確認之利益
    。
  ㈢退步言，若認買賣系爭財產之法律行為並非通謀虛偽意思表
    示，則被告應提出合理買賣價金、買賣資金來源、流向明細
    等證據證明，且被告買賣系爭財產縱屬有償行為，柯永盛係
    明知有損害於原告之權利，原告爰依民法第244條第2、4項
    規定請求撤銷買賣系爭財產之債權、物權行為，並請求柯永
    盛塗銷系爭財產之所有權移轉登記，回復登記為柯永昌名下
    所有。
  ㈣並聲明：
  ⒈先位聲明：確認被告間就系爭財產訂立之買賣契約關係不存
    在；柯永盛就系爭財產於106年8月18日以買賣為原因，所為
    之所有權移轉登記予以塗銷。
  ⒉備位聲明：被告間就系爭財產於106年7月11日所為買賣之債
    權行為，及於106年8月18日所為移轉所有權登記之物權行為
    ，均應予撤銷；柯永盛應塗銷系爭財產之所有權移轉登記，
    並回復登記為柯永昌名下所有。
三、柯永盛則以：系爭財產是我爸爸的遺產，87年間兄弟姐妹每
    個人都繼承應有部分5分之1，多年後，柯永昌將他的應有部
    分賣給我，我買下來是想要讓小孩居住，買賣是真的不是假
    的，我們跟柯永昌很久沒在聯絡，不知道他外面債務的情形
    等語置辯。並聲明：原告之訴駁回。
四、柯永昌未於言詞辯論期日到場，亦未提出書狀作何聲明或陳
    述。
五、得心證之理由：
  ㈠原告主張伊為柯永昌之債權人；柯永昌於106年8月18日，將
    系爭財產以買賣為原因，辦理所有權移轉登記予柯永盛等情
    ，業據其提出臺灣臺北地方法院95年度北簡字第41453號宣
    示判決筆錄暨確定證明書、債權讓與證明書、系爭財產登記
    謄本等件為證，復為柯永盛所不爭執，並有本院向臺南市鹽
    水地政事務所調取之系爭財產辦理移轉登記全卷資料（見本
    院卷第71至95頁）在卷可稽，固堪信為真。
  ㈡惟按表意人與相對人通謀而為虛偽意思表示者，其意思表示
    無效，民法第87條第1項前段定有明文。惟第三人主張表意
    人與相對人通謀而為虛偽意思表示者，該第三人應負舉證之
    責；且民事訴訟如係由原告主張權利者，應由原告先負舉證
    責任，若原告不能舉證，以證實自己主張之事實為真正，則
    被告就其抗辯事實即令不能舉證，或所舉證據尚有瑕疵，亦
    應駁回原告之訴。民法第87條第1項所謂通謀虛偽意思表示
    ，乃指表意人與相對人互相故意為非真意之表示而言，故相
    對人不僅須知表意人非真意，並須就表意人非真意之表示相
    與為非真意之合意，始為相當，若僅一方無欲為其意思表示
    所拘束之意，而表示與真意不符之意思者，尚不能指為通謀
    而為虛偽意思表示，在贈與或買賣契約，亦不能僅因契約當
    事人間有特殊親誼關係或價金之交付不實，即謂該贈與或買
    賣係通謀虛偽成立。本件原告主張被告間買賣系爭財產之法
    律行為係通謀虛偽意思表示，揆諸前揭說明，自應由原告就
    此負舉證責任。然原告就此未舉證以實其說，僅泛稱被告間
    為親屬關係等語，然親屬間所為買賣行為，原因各有不同，
    是否必屬通謀虛偽，尚非無疑，自不能以被告間具親屬關係
    ，即推認系爭財產之買賣及移轉必為通謀之意，況柯永盛亦
    提出存摺影本、土地買賣合約書等件為證（見本院卷第175
    至177頁），足證被告間確實有買賣行為之真意。從而，原
    告主張系爭財產之買賣係通謀虛偽意思表示，請求確認系爭
    財產買賣之債權行為及所有權移轉登記之物權行為均不存在
    ，並請求柯永盛塗銷系爭財產所有權移轉登記，為無理由，
    應予駁回。
  ㈢另按債務人所為之有償行為，於行為時明知有損害於債權人
    之權利者，以受益人於受益時亦知其情事者為限，債權人得
    聲請法院撤銷之，民法第244第2項定有明文。本件原告就柯
    永盛明知侵害債權人權利而故為買賣系爭財產之有償行為乙
    節，未舉證以實其說，已難憑採。況依柯永盛提出之存摺影
    本、土地買賣合約書等件（見本院卷第175至177頁），柯永
    盛係以150萬元價購系爭財產及臺南市○○區○○段000地號土地
    應有部分5分之1，而參酌臺南市○○區○○段000地號土地之公
    告現值及面積、柯永昌之應有部分為5分之1，依公告現值計
    算價值為369,469元【計算式：79.73㎡×23,170元/㎡×1/5，元
    以下四捨五入】；臺南市○○區○○段000○號建物課稅現值為18
    2,100元（見本院卷第101頁、第107頁之系爭財產登記第一
    類謄本、臺南市政府稅務局新營分局109年8月11日南市財營
    字第1092611619號函），足證上開買賣合約書所訂價金150
    萬元，尚屬合理。從而，原告依民法第244條第2項及同條第
    4項規定，備位請求撤銷被告間就系爭財產所為買賣之債權
    行為及所有權移轉之物權行為，並請求柯永盛塗銷系爭財產
    之所有權移轉登記，為無理由，不應准許。
六、綜上所述，原告先位聲明請求確認被告間就買賣系爭財產之
    債權及物權行為均不存在，並請求柯永盛塗銷系爭財產所有
    權移轉登記，暨備位聲明請求撤銷被告間買賣系爭財產之債
    權及物權行為，並請求柯永盛塗銷系爭財產所有權移轉登記
    ，均為無理由，均應予以駁回。
七、本件事證已臻明確，兩造其餘攻擊防禦方法及舉證，核與本
    判決之結果不生影響，爰不另為贅論，附此敘明。
八、訴訟費用之依據：民事訴訟法第78條。
中　　華　　民　　國　　109 　年　　11　　月　　25　　日
                  民事第四庭    法    官　王淑惠
以上正本係照原本作成。
如對本判決上訴，須於判決送達後20日內向本院提出上訴狀。
如委任律師提起上訴者，應一併繳納上訴審裁判費。
中　　華　　民　　國　　109 　年　　11　　月　　25　　日
                                書 記 官  洪凌婷 
附表：
編號 財產 應有部分 1 臺南市○○區○○段000地號土地 5分之1 2 臺南市○○區○○段000○號建物 5分之1